【裁判字號】    97,上訴,5279
【裁判日期】    980408
【裁判案由】    偽造文書等
【裁判全文】
臺灣高等法院刑事判決                97年度上訴字第5279號
上  訴  人
即  被  告  甲○○
上列上訴人即被告因偽造文書等案件，不服臺灣板橋地方法院97
年度訴字第2843號，中華民國97年8 月29日第一審判決（起訴案
號：臺灣板橋地方法院檢察署97年度偵緝字第1382號），提起上
訴，本院判決如下：
    主  文
上訴駁回。
    事實及理由
一、本案經本院審理結果，認第一審判決以上訴人即被告甲○○
    犯刑法第三百二十條第一項之竊盜罪，處有期徒刑二月，如
    易科罰金，以新臺幣一千元算一日；又犯刑法第三百三十九
    條第一項之詐欺取財罪、同法第二百十六條、第二百十條之
    行使偽造私文書罪，依想像競合犯規定，從一重之行使偽造
    私文書罪處斷，處有期徒刑三月，如易科罰金，以新臺幣一
    千元折算一日，及諭知如附表所簽帳單上偽造之「乙○○」
    署押二枚沒收。並定應執行有期徒刑四月，如易科罰金，以
    新臺幣一千元折算一日，並諭知如附表所簽帳單上偽造之「
    乙○○」署押二枚沒收。核其認事用法及量刑均無不當，應
    予維持。本院並引用第一審判決書記載之事實、證據及理由
    （如附件）。
二、被告上訴意旨略以：上訴人與乙○○為男女朋友進而同居於
    臺北縣泰山鄉○○路○段三四一號三樓位處，兩人在上址住
    處因故發生爭吵，伊為求脫困，乃於九十六年十二月二十五
    日凌晨四時三十分許，乘乙○○睡覺之際，取走乙○○所有
    車牌號碼M9V-806 號重型機車之鑰匙，旋持該鑰匙至上址住
    處樓下，啟動停放該處之上開重型機車，駛離至台中友人住
    處，事後即將原先機車置物箱內所有物品悉數寄還乙○○無
    誤，上訴人絕無據為己有之意圖，且上訴人從無前科，請予
    從輕量刑或緩刑云云。
三、按刑法上財產犯罪之構成要件所稱意圖不法之所有，係反乎
    權利人之意思，剝奪其對特定物之占有，取而代之，對該物
    予以處分、利用，而為行使所有權內容之行為，其排除權利
    人之狀態，不以永續存在為必要。故取得他人之物而為暫用
    ，是否成立財產犯罪，仍須視行為人有無不法所有意圖之主
    觀犯意而定，必自客觀上觀察，足認仍有返還之意思，僅返
    還前之一時占用，始可認無不法所有意圖，非可因其係一時
    使用，即謂其必非意圖不法所有而不成立財產犯罪。如具不
    法所有之意圖，而為實現所有權內容之行為，縱得手後僅短
    暫持用，即予以棄置，要不影響其財產犯罪之成立（最高法
    院九十七年度台上字第三五四三號判決意旨參照）。經查：
  (一)上訴人於前揭時、地反乎所有人乙○○之意思，騎走乙○○
    所有之車牌號碼M9V-806 號重型機車（機車置物箱內有數位
    相機一台、手機一支、現金約新臺幣〈下同〉八千元、健保
    卡一張、汽機車行駕照共四張、台北富邦銀行卡號：000000
    0000000000號信用卡一張及永豐銀行樂透卡1106信用卡一張
    等財物）；上訴人旋持上開機車置物箱內之乙○○所有台北
    富邦銀行及永豐銀行信用卡，於九十六年十二月二十五日上
    午六時十二分許及隨後某時許，在臺北市萬華區「家樂福大
    賣場量販店」桂林店及位於臺北火車站附近之永富精品百貨
    行，各刷卡消費購買價值為一千五百六十六元及一千零五十
    元之商品，並在信用卡簽帳單存根聯之持卡人簽名欄內偽簽
    「乙○○」之署名，持交上開量販店、精品百貨行店員而行
    使之等事實，業據上訴人於偵查中、原審審理時坦承不諱（
    見九十七年度偵緝卷第一三八二號第十五、十六頁、原審卷
    第二十一、二十二頁），並經證人即告訴人乙○○於偵查中
    及本院審理時具結證述綦詳（見九十七年度偵字第一三一四
    四號卷第十七、十八頁、本院九十八年三月十八日審判筆錄
    ）；此外，復有「家樂福大賣場量販店」桂林店之信用卡簽
    帳單存根聯、台北富邦銀行冒刷信用卡明細表（見九十七年
    度偵字第一三一四四號偵查卷第九、十三頁）、告訴人遭竊
    之永豐銀行信用卡於九十六年十二月間之消費明細帳單（見
    九十七年度偵緝字第一三八二號偵查卷第二十四頁）等附卷
    可稽，足認上訴人前開自白應與事實相符，足資為斷罪科刑
    之基礎。另證人乙○○於偵查中及本院審理時具結證稱：上
    訴人事後僅將機車寄物箱內之相機、名片等寄還，但是手機
    、證件、現金、信用卡等均沒有返還等語（見九十七年度偵
    緝字第一三八二號卷第二十一頁、本院九十八年三月十八日
    審判筆錄），再參以上訴人竊取告訴人之機車得手後，旋持
    告訴人藏放於機車置物箱內之信用卡盜刷購物，足認上訴人
    主觀上，自始即無將所竊財物返還之意思，顯具不法所有之
    意圖，上訴人所辯：伊騎走告訴人之機車，乃為求脫困，事
    後並將置物箱內物品悉數寄還，並無不法所有之意圖云云，
    顯屬卸責避就之詞，尚非可採。
  (二)又按刑之量定，為求個案裁判之妥當性，法律賦予法院裁量
    之權，在數罪併罰，有二裁判以上，定其應執行之刑時，亦
    屬於法院自由裁量之事項。苟其量刑已以行為人之行為罪責
    為基礎，並斟酌刑法第五十七條各款所列情狀，在法定刑度
    內，酌量科刑，並在定其應執行刑時，未逾越法律之內、外
    部界限，致明顯失出失入情形，上級審法院即不得單就量刑
    及定應執行刑部分遽指為不當或違法。原判決已說明「審酌
    被告之素行、犯罪動機、目的、手段，兼衡被害人所受損失
    ，暨被告犯後坦承犯行惟至今尚未與被害人達成和解等一切
    情狀。」，各量處有期徒刑二月、三月，並定應執行有期徒
    刑四月，亦無違反經驗法則及比例原則，本院認原審此部分
    之量刑，兼衡上訴人未與告訴人達成和解，而未諭知緩刑，
    尚稱妥適，上訴人指摘原審量刑過重，及請求為緩刑之諭知
    ，即非有據。
  (三)從而，被告上訴猶執前揭辯詞，指摘原判決不當云云，為無
    理由，其上訴應予駁回。
四、被告經合法傳喚，無正當理由不到庭，爰不待其陳述逕行判
    決。
據上論斷，應依刑事訴訟法第三百六十八條、第三百七十一條、
第三百七十三條，判決如主文。
本案經檢察官周志榮到庭執行職務。
中    華    民    國    98    年    4     月    8     日
                  刑事第九庭審判長法  官  陳貽男
                                  法  官  許宗和
                                  法  官  何信慶
以上正本證明與原本無異。
竊盜部分不得上訴。
偽造文書部分如不服本判決，應於收受送達後10日內向本院提出
上訴書狀，其未敘述上訴之理由者並得於提起上訴後10日內向本
院補提理由書（均須按他造當事人之人數附繕本）「切勿逕送上
級法院」。
                                   書記官  王泰元
中    華    民    國    98    年    4     月    8     日


司法院資訊處製作；財團法人民間司法改革基金會備份。
